臺灣新竹地方法院刑事判決
110年度訴字第516號
公  訴  人  臺灣新竹地方檢察署檢察官
被      告  彭治華



上列被告因詐欺案件，經檢察官提起公訴（110年度偵字第6817
號），本院判決如下：
    主  文
甲○○以網際網路對公眾散布而犯詐欺取財罪，累犯，處有期徒刑
陸月。
未扣案之犯罪所得新臺幣壹佰伍拾元沒收，於全部或一部不能沒
收或不宜執行沒收時，追徵其價額。　　
    犯罪事實
一、甲○○意圖為自己不法之所有，於民國109年7月12日下午12時
    44分許，先以網際網路上網在「新楓之谷【全伺服買賣交易
    】」之LINE群組張貼有虛擬寶物交易之虛偽訊息後，令看到
    該貼文之乙○○陷於錯誤，因而以LINE通訊軟體與甲○○於該訊
    息所留存之LINE ID：「0000000000」（暱稱「女ㄦ」）聯繫
    要購買之虛擬寶物細節，甲○○進而佯稱可以新臺幣（下同）
    150元之代價，出售網路遊戲「新楓之谷」之虛擬寶物「時
    間剪刀」1個給乙○○云云，致乙○○不疑有他，旋於同日下午1
    時23分許，在高雄市○○區○○○街00巷0號住處內，其以中國信
    託商業銀行股份有限公司（下稱中國信託銀行）帳號：000-
    0000-0000-0000號帳戶之網路銀行帳戶，轉帳至甲○○所指定
    之綠界科技股份有限公司（下稱綠界公司）虛擬帳戶：000-
    0000000000000000號（此為奕樂科技股份有限公司（下稱弈
    樂公司）所屬之「包你發娛樂城」 線上遊戲儲值帳戶），
    甲○○因而詐得該款項，並藉以供其於奕樂公司所屬「包你發
    娛樂城」線上遊戲申辦之會員ID「JCZ0000000000」、帳號
    「love00000000」之遊戲帳戶儲值之用（甲○○並曾於同日下
    午1時27分至1時41分許，以其不知情之配偶吳怡萱所申辦之
    門號0000000000號行動上網，登入該遊戲帳號）。嗣因乙○○
    匯款後甲○○即不予回應，始知受騙，並報警經警循線查悉上
    情。
二、案經乙○○訴由高雄市政府警察局苓雅分局報告臺灣新竹地方
    檢察署檢察官偵查後起訴。
    理  由
壹、證據能力
一、本件被告之供述，被告並未主張係以不正方法取得或筆錄記
    載與實際所述不符合之情形而無證據能力，足認被告於偵查
    時之供述，屬出於自由意識之陳述，無何任意性之瑕疵可指
    ，應具有證據能力。
二、按被告以外之人於審判外之言詞或書面陳述，除法律有規定
    者外，不得作為證據，刑事訴訟法第159條第1項固定有明文
    ；惟被告以外之人於審判外之陳述，雖不符同法第159條之1
    至第159之4之規定，而經當事人於審判程序同意作為證據，
    法院審酌該言詞陳述或書面陳述作成時之情況，認為適當者
    ，亦得為證據。又當事人、代理人或辯護人於法院調查證據
    時，知有第159條第1項不得為證據之情形，而未於言詞辯論
    終結前聲明異議者，視為有前項之同意，刑事訴訟法第159
    條之5第1項、第2項亦定有明文。查被告以外之人於警詢及
    偵訊時所為之證述，暨卷內以其等記載為內容之文書證據，
    雖均屬被告以外之人於審判外之言詞陳述，然被告就上開證
    人於審判外之陳述，於本院審理中，並不爭執證據能力，復
    未曾於言詞辯論終結前聲明異議；而本院審酌該等證人陳述
    作成時之情況，並無不能自由陳述之情形，亦無違法取證及
    證明力過低之瑕疵，且與待證事實具有關連性，認為以之作
    為證據應為適當，依前揭規定說明，自得為證據。
三、本件其餘所引非供述證據部分，被告未於本院言詞辯論終結
    前表示無證據能力，復查其取得過程亦無何明顯瑕疵，均得
    作為本件之證據。
貳、認定犯罪事實構成要件之證據及理由：
一、上揭犯行已據被告於偵訊及本院準備程序時供述在卷（見11
    0年度偵字第6817號卷第27至28頁，本院卷第104至108頁）
    ，且於本院審理時坦承不諱（見本院卷第168至175頁）。
二、且經證人即告訴人乙○○於警詢時證述明確（見110年度偵字
    第614號卷第3至4頁），經證人即被告之配偶吳怡萱、證人
    即奕樂公司員工吳家榮於偵訊時證述在卷（見110年度偵字
    第614號卷第33至33頁反面、57至58頁）。
三、且有下列書證在卷可參：
1、（證人乙○○）中國信託銀行東高雄分行帳號000000000000之
   台幣帳戶存款存摺封面影本1紙。（見110年度偵字第614號卷
   第5頁）
2、販賣訊息之群組「新楓之谷【全伺服器買賣交易】」、賣家
   張貼販賣之訊息翻拍照片共2張。（見110年度偵字第614號卷
   第6頁）
3、「ID：0000000000之使用者」新貼文翻拍照片1張。（見110
   年度偵字第614號卷第6頁）
4、證人乙○○與「女ㄦ」之LINE對話紀錄翻拍照片3張。（見110年
   度偵字第614號卷第7頁）
5、臺幣轉帳交易成功之翻拍照片1張。（見110年度偵字第614號
   卷第7頁）
6、（證人乙○○）內政部警政署反詐騙諮詢專線紀錄表、高雄市
   政府警察局苓雅分局民權路派出所受理詐騙帳戶通報警示簡
   便格式表、金融機構聯防機制通報單、高雄市政府警察局苓
   雅分局民權路派出所受理刑事案件報案三聯單、受理各類案
   件紀錄表各1份。（見110年度偵字第614號卷第8至12頁）
7、綠界科技資料查詢共3紙。（見110年度偵字第614號卷第13至
   14頁）
8、109年10月15日電子郵件檢附玩家基本資料、帳號儲值紀錄、
   帳號IP網路歷程1份。（見110年度偵字第614號卷第15至18頁
   ）
9、（證人吳怡萱）中華電信通聯調閱查詢單1紙。（見110年度
   偵字第614號卷第19頁）
10、中國信託商業銀行股份有限公司110年1月29日中信銀字第11
    0224839024582號函1份。（見110年度偵字第614號卷第35頁
    ）
11、綠界科技股份有限公司110年3月16日綠管外字第110031604
    號函檢附虛擬帳號0000000000000000對應之交易明細、廠商
    基本資料（含綁定之實體銀行帳戶）。（見110年度偵字第6
    14號卷第37至38頁）
12、奕樂科技股份有限公司110年3月31日奕字第11000011號函檢
    附玩家儲值紀錄、玩家基本資料、玩家登入紀錄。（見110
    年度偵字第614號卷第66至72頁反面）
13、訂單資料1份。（見110年度偵字第614號卷第73頁）
四、綜上，被告前揭任意性自白堪認與事實相符，應堪採信。又
    刑法第339條之4第1項第3款之加重詐欺取財罪，須以對不特
    定多數之公眾散布詐欺訊息為要件。行為人雖利用廣播電視
    、電子通訊、網際網路或其他媒體等傳播工具犯罪，倘未向
    公眾散布詐欺訊息，而係針對特定個人發送詐欺訊息，僅屬
    普通詐欺罪範疇。行為人若係基於詐欺不特定民眾之犯意，
    利用網際網路等傳播工具，刊登虛偽不實之廣告，以招徠民
    眾，遂行詐騙，縱行為人尚須對受廣告引誘而來之被害人，
    續行施用詐術，始能使之交付財物，仍係直接以網際網路等
    傳播工具向公眾散布詐欺訊息，無礙成立該款之加重詐欺取
    財罪（最高法院 110年度台上字第5184號判決意旨可參）。
    是以，被告以網際網路於上開LINE群組先發佈前揭不實之貼
    文廣告，令告訴人乙○○陷於錯誤與其聯繫後，續行施用詐術
    ，致告訴人乙○○誤信而依指示匯款之加重詐欺取財犯行，事
    證明確，自應予以依法論科。
參、論罪科刑：
一、核被告甲○○所為，係犯刑法第339條之4第1項第3款之以網際
    網路對公眾散布而犯詐欺取財罪。
二、被告於(1)105年間，因妨害性自主案件，經本院於105年5月
    4日以105年度侵簡字第1號判決判處有期徒刑2月、2月、2月
    ，應執行有期徒刑4月，於105年5月27日確定；(2)105年間
    ，因施用第二級毒品案件，經本院於105年6月30日以105年
    度竹北簡字第270號判決判處有期徒刑2月，於105年8月8日
    確定，上開(1)、(2)案件接續執行，於106年2月21日入監，
    並於106年6月28日徒刑易科罰金出監等情，有臺灣高等法院
    被告前案紀錄表在卷可憑，其於有期徒刑執行完畢後5年內
    故意再犯本件有期徒刑以上之罪，為累犯。惟參諸司法院釋
    字第775號解釋之解釋文及理由之意旨，衡酌被告構成累犯
    之罪尚非財產性犯罪，併衡酌被告就本案犯罪情節、態樣、
    所造成之損害等，不予加重其刑。
三、又被告所為固值非難，然被告就本案坦承犯行，且告訴人乙
    ○○因本案所受之實際損害非高，被告僅係貪圖150元之小利
    ，而觸犯本案法定刑期1年以上之有期徒刑之罪，衡酌其行
    為態樣、告訴人所受損害、所獲取之利益等，認倘量處最輕
    刑度確有情輕法重之情形，爰依刑法第59條之規定，酌減其
    刑。
四、爰審酌被告不思以正途取財，僅為貪圖150元之小利而為上
    揭犯行，顯無尊重他人財產權之觀念，且有害交易秩序，所
    為實有不該，兼衡其坦承犯行之態度、行為動機、態樣，所
    獲得之利益及告訴人所受損害均非高，暨其刑事前案紀錄（
    參見臺灣高等法院被告前案紀錄表），及智識程度、家庭經
    濟狀況、工作經歷等一切情狀，量處如主文所示之刑。
肆、沒收：
　　按犯罪所得，屬於犯罪行為人者，沒收之。但有特別規定者
    ，依其規定；前2項之沒收，於全部或一部不能沒收或不宜
    執行沒收時，追徵其價額，刑法第38條之1第1 項、第3項定
    有明文。被告本案之犯罪所得為150元，雖未扣案，仍應依
    刑法第38條之1第1項前段、第3項規定諭知沒收，於全部或
    一部不能沒收或不宜執行沒收時，追徵其價額。
據上論斷，應依刑事訴訟法第299條第1項前段，判決如主文。
本案經檢察官吳志中提起公訴，經檢察官陳中順到庭執行職務。
中    華    民    國   110    年     10   月     21   日
                  刑事第八庭    審判長法  官  廖素琪
                                      法  官  潘韋廷
                                      法  官  林哲瑜
以上正本證明與原本無異。　　　　　　　　　　　　　　　　
如不服本判決應於收受本判決後20日內向本院提出上訴書狀，上
訴書狀應敘述具體理由。上訴書狀未敘述上訴理由者，應於上訴
期間屆滿後20日內補提理由書狀於本院(均須按他造當事人之人
數附繕本)「切勿逕送上級法院」。
中　　華　　民　　國　　110 　年　　10　　月　　26　　日
　　　　　　　　　　　　　　　　　　　書記官  曾柏方
附錄本案論罪科刑法條全文：
刑法第339條之4第1項第3款：
犯第339條詐欺罪而有下列情形之一者，處1年以上7年以下有期
徒刑，得併科1百萬元以下罰金：
五、以廣播電視、電子通訊、網際網路或其他媒體等傳播工具，
    對公眾散布而犯之。